【裁判字號】    99,訴緝,21
【裁判日期】    990430
【裁判案由】    違反毒品危害防制條例
【裁判全文】
臺灣屏東地方法院刑事判決              99年度訴緝字第20號
公  訴  人  臺灣屏東地方法院檢察署檢察官
被      告  甲○○
上列被告因違反毒品危害防制條例案件，經檢察官提起公訴（96
年度毒偵字第2452號）及追加起訴（97年度毒偵字第5 號），本
院適用簡式審判程序，判決如下：
    主  文
甲○○施用第一級毒品，累犯，處有期徒刑拾月；又施用第一級
毒品，累犯，處有期徒刑拾月，扣案含海洛因難以析離之注射針
筒壹支沒收銷燬之。應執行有期徒刑壹年貳月，扣案含海洛因難
以析離之注射針筒壹支沒收銷燬之。
    事  實
一、甲○○前於民國91年間，因贓物案件，經本院以91年度簡字
    第159 號判決判處有期徒刑4 月確定，於92年12月5 日執行
    完畢。又曾因施用毒品案件，經本院以91年度毒聲字第1383
    號裁定送觀察勒戒後，因有繼續施用毒品傾向，經本院以92
    年度毒聲字第212 號裁定強制戒治，嗣經本院以92年度毒聲
    字第973 號裁定停止戒治，於92年8 月6 日停止處分出監，
    於93年2 月2 日強制戒治期滿未經撤銷，視為執行完畢。詎
    於前開強制戒治視為執行完畢釋放後5 年內，基於施用第一
    級毒品之犯意：（一）於96年10月20日晚上8 時許，在屏東
    縣萬丹鄉運動公園廁所內，以將海洛因摻水置入針筒內，持
    以注射手臂之方式，施用第一級毒品海洛因1 次。（二）於
    96年12月6 日下午2 時20分許，在屏東縣萬丹鄉○○村○○
    道路旁某墳墓處，以將海洛因摻水置入針筒內，持以注射手
    臂之方式，施用第一級毒品海洛因1 次。嗣先於96年10月21
    日上午11時30分許，在屏東縣新園鄉○○道路旁，為警盤查
    之際，經警方發現右手臂上留存注射毒品之痕跡，乃詢問並
    徵得其同意採尿送驗，因而查獲前揭（一）部分所載犯行；
    再於96年12月6 日下午2 時20分許，因警方執行防竊、防搶
    勤務行經上開屏東縣萬丹鄉○○村○○道路旁墳墓，為警當
    場查獲，並扣得甲○○所有，業經供施用第一級毒品海洛因
    所用，而含海洛因難以析離之注射針筒1 支，另經其同意採
    集尿液送驗，因而查獲上（二）部分所示犯行。
二、案經屏東縣政府警察局屏東分局報告臺灣屏東地方法院檢察
    署檢察官偵查起訴及追加起訴。
    理  由
一、本件被告甲○○所犯為死刑、無期徒刑、最輕本刑為3 年以
    上有期徒刑以外之罪，其於準備程序中就被訴事實為有罪之
    陳述，經告知簡式審判程序之旨，並聽取當事人之意見後，
    本院認為適宜獨任進行簡式審判程序，而裁定進行簡式程序
    審理，合先敘明。
二、上開犯罪事實，業據被告甲○○於本院審理時坦白承認，而
    被告2 次經警採集之尿液，分別送正修科技大學超微量研究
    科技中心檢驗，結果均呈現施用海洛因後之嗎啡陽性反應，
    此有該中心檢驗報告在卷可證（見偵卷一第12頁、警卷二第
    8 頁）。查被告前因施用毒品案件，經本院以91年度毒聲字
    第1383號裁定送觀察勒戒後，因有繼續施用毒品傾向，經本
    院以92年度毒聲字第212 號裁定強制戒治，嗣經本院以92年
    度毒聲字第973 號裁定停止戒治，於92年8 月6 日停止處分
    出監，於93年2 月2 日強制戒治期滿未經撤銷，視為執行完
    畢有臺灣高等法院被告前案紀錄表在卷可參，因被告於前揭
    強制戒治視為執行完畢釋放後5 年內，再犯本件2 次施用第
    一級犯行，訴追條件自無欠缺，依法應為實體裁判。另按「
    犯第十條之罪者，於犯罪未發覺前，自動向行政院衛生署指
    定之醫療機構請求治療，醫療機構免將請求治療者送法院或
    檢察機關」、「依前項規定治療中經查獲之被告或少年，應
    由檢察官為不起訴之處分或由少年法院（地方法院少年法庭
    ）為不付審理之裁定。但以一次為限」，固為毒品危害防制
    條例第20條第1 項、第2 項所明定。而被告於96年11月7 日
    前往安泰醫療社團法人安泰醫院精神科接受美沙冬替代療法
    ，至於97年2 月22日前，期間出席率達95% ，療效尚可乙節
    ，亦有該醫院97年2 月22日97東安醫字第0128號函在卷可憑
    （參本院97年訴字第55號卷第21頁）；然被告如事實欄一（
    一）所示犯行，於其接受美沙冬替代療法前之96年10月21日
    業遭查獲，核與上開條文第1 項「犯第十條之罪者，於犯罪
    未發覺前」要件未合，被告亦非同條第2 項所指「依前項規
    定治療中經查獲之被告」，則其該次施用第一級毒品犯行，
    要無毒品危害防制條例第21條之適用至明。次按毒品危害防
    制條例第21條規定係指初犯而言。如初犯經觀察、勒戒或強
    制戒治執行完畢釋放後，5 年內再犯同條例第10條之罪者，
    檢察官或少年法院（地方法院少年法庭）即應依法追訴或裁
    定交付審理，同條例第23條第2 項著有明文。縱曾在醫院接
    受美沙冬療法戒毒，惟其於治療中再度施用毒品，一面吸毒
    ，一面求治，自不能依毒品危害防制條例第21條規定邀免（
    最高法院95年度台上2973號、98年度台上字第896 號判決意
    旨參照），是被告如事實欄一（二）所示犯行，係於其接受
    美沙冬替代療法期間內所犯，且被告曾經觀察勒戒、強制戒
    治執行完畢，詳前述，依上開最高法院判決意旨，亦不能適
    用毒品危害防制條例第21條規定。綜上，本件事證明確，被
    告犯行堪予認定。
二、核被告甲○○所為，係犯毒品危害防制條例第10條第1 項之
    施用第一級毒品罪。被告先後持有海洛因之低度行為，應各
    為施用海洛因之高度行為所吸收，均不另論罪。被告所犯上
    開2 罪，犯意各別，行為分殊，應予分論併罰。被告前因贓
    物案件，經本院以91年度簡字第159 號判決判處有期徒刑4
    月確定，於92年12月5 日執行完畢，有臺灣高等法院被告前
    案紀錄表在卷可按，其於上開有期徒刑執行完畢後5 年以內
    ，故意再犯本件有期徒刑以上刑之2 罪，均為累犯，各應依
    刑法第47條之規定，加重其刑。爰審酌被告施用毒品，戕害
    身心甚鉅，前因施用毒品犯行，業經觀察勒戒、強制戒治，
    竟再為本件施用毒品犯行，顯見其悔意非篤、自制力不佳，
    耽溺於毒品之程度甚深，非予適當之刑罰不足以戒絕犯行；
    惟考量其坦承犯行，又施用毒品本質上屬自我戕害行為，反
    社會性程度相形較低等一切情狀，分別量處如主文所示之刑
    ，並定其應執行之刑。扣案之注射針筒1 支為被告所有，業
    經供於96年12月6 日施用第一級毒品海洛因所用，業據被告
    於本院審理中供陳明確，因經驗上該針筒業經使用注射施用
    海洛因，已與海洛因難以析離，應視為查獲之毒品，依毒品
    危害防制條例第18條第1 項前段規定，諭知沒收銷燬之。
據上論斷，應依刑事訴訟法第273 條之1 第1 項、第299 條第1
項前段，毒品危害防制條例第10條第1 項、第18條第1 項前段，
刑法第11條、第47條第1 項，第51條第5 款，判決如主文。
本案經檢察官潘國威到庭執行職務。
中    華    民    國    99    年    4     月    30    日
                  刑事第三庭    法  官  戴韻玲
以上正本證明與原本無異。
如不服本判決應於收受判決後10日內向本院提出上訴書狀，並應
敘述具體理由；其未敘述上訴理由者，應於上訴期間屆滿後20日
內向本院補提理由書（均須按他造當事人之人數附繕本）「切勿
逕送上級法院」。
中    華    民    國    99    年    4     月    30    日
                                書記官  張語恬
附錄法條：
毒品危害防制條例第10條
施用第一級毒品者，處 6 月以上 5 年以下有期徒刑。
施用第二級毒品者，處 3 年以下有期徒刑。

司法院資訊處製作；財團法人民間司法改革基金會備份。
